【裁判字號】    90,訴,342
【裁判日期】    900530
【裁判案由】    偽造文書等
【裁判全文】
臺灣彰化地方法院刑事判決                            九十年度訴字第三四二號
    公  訴  人  臺灣彰化地方法院檢察署檢察官
    被      告  甲○○
    選任辯護人  陳建佑律師
右列被告因偽造文書等案件，經檢察官提起公訴（八十九年度偵字第八二三０號），
本院判決如左：
    主  文
甲○○連續行使偽造私文書，足以生損害於他人，處有期徒刑壹年。緩刑肆年。
仿冒西雅公司之遊戲光碟片柒片、仿冒新力公司之遊戲光碟片捌佰片、遊戲卡匣目錄
伍本，均沒收。
    事  實
一、甲○○係位於彰化縣田中鎮○○街一五Ｏ巷二十弄十八號之「電視遊戲器二ＯＯ
    一連鎖店」之負責人，明知「ＰＳ設計圖」及「ＳＥＧＡ」商標設計圖，分別係
    日商新力電腦娛樂股份有限公司（下稱新力公司）及日商世雅企業股份有限公司
    （下稱世雅公司），向經濟部中央標準局（現改制為智慧財產局）註冊為第七一
    ○四五四號及第二四九○七○號商標，而核准取得商標專用權，均仍在專用期間
    ，且指定使用於電腦、錄有電腦程式之磁碟、磁卡、磁帶及光碟等商品，近年在
    全球個人電腦遊樂器市場行銷甚廣，品質著有商譽，均為業界及消費大眾所共知
    ；又明知「ＣＲＡＳＨ  ＢＡＮＤＩＣＯＯＴ  ＲＡＣＩＮＧ（中譯：瘋狂小子
    二，另譯：袋狼大進擊賽車）」之遊戲光碟，雖為日本國法人即新力公司所著作
    ，在日本國擁有著作財產權之電腦程式著作物，然該電腦程式著作物由新力公司
    委由英特全股份有限公司（ＩＮＴＥＲＴＲＡＮ  ＩＮＣ），與日本同步在台灣
    發行，該日本著作仍受我國著作權法之保護，非經新力公司之同意或授權，不得
    擅自重製、散布或意圖營利而交付；廖信芳竟意圖營利，基於概括之犯意，自民
    國八十九年四、五月間起，在其所開設之電視遊戲器連鎖店以每片新台幣（下同
    ）二十五元至三十元之價格，連續向一不詳年籍姓名之成年男子販入上開仿冒商
    標圖樣之遊戲光碟，又明知上開仿冒之遊戲光碟片於執行後，會出現偽造之「Ｌ
    ｉｃｅｎｓｅｄ  ｂｙ  Ｓｏｎｙ  Ｃｏｍｐｕｔｅｒ  Ｅｎｔｅｒａｉｎｍｅ
    ｎｔ  Ｉｎｃ. 」（中譯：由新力電腦娛樂股份有限公司授權）及世雅公司ＤＲ
    ＥＡＭ  ＣＡＳＴ（ＤＣ）系統仿冒遊戲光碟置入ＤＣ系統之電視遊樂器主機執
    行下，於第二畫面均會出現世雅公司「ＳＥＧＡ」商標及「ＰＲＯＤＵＣＥＤ
    ＢＹ  ｏｒＵ    ＮＤＥＲ  ＬＩＣＥＮＳＥ  ＦＲＯＭ  ＳＥＧＡＥＮＴＥＲ
    ＰＲＩＳＥＳ，ＬＴＤ」（中譯：世雅企業股份有限公司製造或授權）之英文字
    樣影像，進而連續以每片五十元至六十元之代價，將其所購入之仿冒光碟販賣予
    不特定之顧客，使消費大眾對產品之真假產生混淆，並以此方式侵害前開著作權
    人之著作權。又該仿冒光碟於執行後出現之授權字樣，亦足以對外表示該光碟係
    新力公司、世雅公司所生產，足以生損害於新力及世雅公司。嗣於八十九年十月
    二十七日十五時十分許，為警在上址查獲，並扣得仿冒遊戲光碟八百零七片及目
    錄五本。
二、案經內政部警政署保安警察第二總隊第三大隊第二中隊報告及新力公司、世雅公
    司分別委由陳和貴、吳婷婷、謝孟馨等律師訴由臺灣彰化地方法院檢察署檢察官
    偵查起訴。
    理  由
一、訊據被告甲○○雖對右揭時、地有購入並販出上揭未經同意、所擅自重製之遊戲
    光碟片等情坦承不諱，核與新力公司、世雅公司之告訴代理人謝孟馨律師於警訊
    、偵查及本院審理中之指訴相符。
二、另查，日本與我國就著作權之保護雖未定立條約或協定，惟日本著作權法第六條
    第二款，有與我國著作權法第四條第一款相類似之規定，亦即我國人之著作在日
    本最初發行或自發行之日起三十日內在日本發行者，亦受該國著作權法之保護，
    此有臺北駐日經濟文化代表處日新 (８９)字第四六五四號函及所附之日本著作
    權法條文在卷可參，是日本人之著作物在我國管轄區內首次發行，或於我國管轄
    區域外首次發行後三十日內在我國管轄區域內發行者，依我國著作權法第四條第
    一款之規定，亦受我國著作權法之保護；而本件「ＣＲＡＳＨ  ＢＡＮＤＩＣＯ
    ＯＴ  ＲＡＣＩＮＧ」遊戲軟體著作物，經新力公司於我國及日本首次發行，亦
    據告訴人提出之發行單據、進貨單、發票、出貨單等資料在卷足憑，是告訴人有
    告訴權，合先敘明。
三、遞查，（一）「商標之使用」係指為行銷之目的，將商標用於商品或其包裝、容
    器、標帖、說明書、價目表或其他類似物件上，而持有、陳列或散布，指定使用
    於同一商品或類似商品上，且須申請註冊，經主管機關核准後，方得取用得專用
    權，商標法第二條、第六條及第二十一條定有明文。又如透過電磁作用，以遊樂
    器、光碟機、電腦主機之操作為媒介，於電視或電腦螢幕前出現商標圖樣者，其
    標示型態足資一般商品購買人認識其係表彰商品之來源者，解釋上應認屬於商標
    法第六條第一項所定之「商標之使用」。故若未經商標專用權人授權，而使用相
    同或近似於他人註冊商標圖樣於同一商品或類似商品上，應屬侵害他人之商標專
    用。（二）商標法第六十三條僅規定「明知為前條商品而販賣者．．．」，就其
    文義觀之，行為人只要明知其所販賣之商品或該商品附加之廣告、標帖、說明書
    、價目表或其他文書，有同法第六十二條第一款、第二款所定之情形者，即為已
    足；且由第六十二條與第六十三條之規定加以比較，第六十三條並未規定有「使
    人誤認或混淆商品」之意圖為要件，係因商標主要在表彰商品來源，仿冒他人商
    標即有使消費者誤認商品來源之危險，因此，販賣仿冒商標之商品行為本身，在
    行為人主觀犯意上，即有承繼前階段之仿冒意圖犯意，故立法者認為販賣者只須
    明知所販賣者，係仿冒他人商標仍加以販賣，其行為本身即應加以非難，而無庸
    贅論是否有「使人誤認或混淆商品」意圖存在。
三、再查，按文書為意思表示之方法，文書既在表示一定之意思，自須以一定之方法
    表現，使人類之感官能知悉之，否則不符文書之涵義。其表現方法通常不外為文
    字、為象形（及圖畫或圖樣）或為符號，並附著於一定媒介之上。而刑法上所稱
    之文書，限於足以表彰法律上權利義務或事實證明，或足以產生法律上權利義務
    關係或事實之意思表示。刑法偽造文書罪所要保護者，為基於法律關係而制作之
    文書，亦即表彰某一法律關係、某一法律事實或達成某一法律目的而制作之文書
    。在紙上或物品上之文字、符號，依習慣或特約，足以為表示其用意之證明者及
    以錄音、錄影或電磁紀錄藉機器或電腦之處理所顯示之聲音、影像或符號，足以
    為表示其用意之證明者，依修正後刑法第二百二十條第一項、第二項規定，均以
    文書論。按刑法未修正前，在電磁記錄或藉電腦處理所顯示之影像、符號而足為
    表示其用意者，本屬於文書，是為刑法偽造文書印文罪章所保護之範疇，至於刑
    法第二百二十條於八十六年之修正，無非將構成要件做具體明確規範以杜爭議，
    係屬事實變更，而非法律變更。本件被告所販賣之仿冒光碟片，如將光碟片置於
    電腦遊戲主機之固定位置內執行其內之程式，即分別出現新力公司及西雅公司之
    英文名稱及授權文字，此開機後所攝之照片數張附卷可參，告訴人新力公司並具
    狀補充陳稱：告訴人就其遊戲主及遊戲軟體商品所規劃設計之商標顯示方式，計
    有兩種，其一為由遊戲主機顯示商標，藉以表彰主機商品來源；其二為藉由遊戲
    光碟於執行遊戲程式時，顯示該遊戲軟體之發行與設計公司之商標。遊戲主機於
    空機運作時，固亦出現SNOY及圖（橘色菱形商標）與PlayStation商標，然如未
    放入遊戲光碟或所放非PlayStaytion遊戲系統之光碟，則並不顯示PS設計圖商標
    ，及前述授權文句，足證前開仿冒光碟，確儲存有包含告訴人之商標及授權文句
    之程式，依前所述，即應該當刑法第二百二十條第二項（修正前刑法第二百二十
    條）之準文書。被告將仿冒光碟片交付予不特定人，藉由機器或電腦之處理，顯
    現前開準文書，足生損害於日商新力公司及西雅公司，應屬行使偽造準私文書之
    行為。
四、末查，如附件所示之二項商標，業經經告訴人日商新力公司、世雅公司先後向我
    國經濟部中央標準局申請註冊在案，有經濟部中央標準局商標註冊證影本附卷可
    憑；遊戲名稱「ＣＲＡＳＨ  ＢＡＮＤＩＣＯＯＴ  ＲＡＣＩＮＧ」之軟體，為
    告訴人公司公司取得著作財產權之電腦程式著作，有如前述；而「ＰＳ設計圖」
    及「ＳＥＧＡ」之商標圖樣，確經新力及世雅公司取得商標專用權，現均仍在專
    用期間內，此有中華民國商標註冊證二份附卷可稽；前開商標經上開公司不斷以
    廣告或其他途徑向消費大眾介紹上開商標所表彰之商品，使上開商標廣為消費大
    眾所共知，並於市場上具有相當之佔有率，足見彼等生產商品所附加之商標均為
    相關大眾所共知之商標乙節，甚為灼然。被告明知而販賣以相關大眾所共知之他
    人商標為相同之使用致與他人商品混淆之仿冒商品，又明知為侵害著作權之物而
    販售散佈，暨行使偽造準私文書，有當場查獲之遊戲光碟片八百零七片、目錄五
    本扣案可資佐證。綜上，被告之犯行應堪認定。
五、核被告所為，係犯商標法第六十三條之販賣仿冒商標商品罪，著作權法第九十三
    條之侵害著作權罪，及刑法第二百十六條、第二百十條、第二百二十條第二項之
    行使偽造準私文書罪。被告多次販賣仿冒遊戲光碟片，違反商標法、著作權法及
    行使偽造準私文書之犯行，均時間緊接，犯罪構成要件相同，顯均係基於概括犯
    意為之，分別依連續犯論以一罪，並加重其刑。所犯上開三罪，係一行為觸犯數
    罪名，為想像競合犯，應依刑法第五十五條之規定，從情節較重之行使偽造準私
    文書處斷。爰審酌被告犯罪之動機、目的、手段、生活狀況、智識程度、犯罪所
    生之損害及犯罪後坦承犯行之態度等一切情狀，量處如主文所示之刑。復查被告
    前未曾受有期徒刑以上刑之宣告，有臺灣高等法院被告全國前案紀錄表附卷可稽
    ，其因一時失慮，致罹刑章，經此教訓，當知所警惕，應無再犯之虞，本院認對
    被告所宣告之刑，以暫不執行為適當，爰併宣告緩刑三年，以啟自新。扣案仿冒
    世雅公司之遊戲光碟片七片、仿冒新力公司之遊戲光碟片八百片，均係被告觸犯
    商標法第六十三條之罪所販賣之商品，應依商標法第六十四條之規定，予以諭知
    沒收。目錄五本，為被告所有，且係供犯罪所用之物，應依刑法第三十八條第一
    項第二款之規定，宣告沒收。
據上論斷，應依刑事訴訟法第二百九十九條第一項前段，商標法第六十三條、第六十
四條，著作權法第九十三條，刑法第十一條前段、第五十六條、第二百十六條、第二
百十條、第二百二十條第二項、第五十五條、第七十四條第一款、第三十八條第一項
第二款，判決如主文。
本案經檢察官王怡仁到庭執行職務。
中    華    民    國     九十     年       五        月     三十        日
            臺灣彰化地方法院刑事第一庭
                                    法      官  吳  俊  螢
右正本證明與原本無異。
如不服本判決，應於送達後十日內向本院提出上訴狀(須附繕本)。
告訴人或被害人對於判決如有不服具備理由請求檢察官上訴者，其上訴期間之計算係
以檢察官收受判決正本之日期為準。
                                    法院書記官  莊  素  美
中    華    民    國     九十     年       五        月     三十一      日
商標法第六十三條
明知為前條商品而販賣、意圖販賣而陳列、輸出或輸入者，處一年以下有期徒刑、拘
役或科或併科新台幣五萬元以下罰金。
著作權法第九十三條
有左列情形之一者，處二年以下有期徒刑，得併科新台幣十萬元以下罰金：
一、侵害第十五條至第十七條規定之著作人格權者。
二、違反第七十條規定者。
三、以第八十七條各款方法之一侵害他人之著作權者。
刑法第二百十條
偽造、變造私文書，足以生損害於公眾或他人者，處五年以下有期徒刑。
刑法第二百十六條
行使第二百十條至第二百十五條之文書者，依偽造、變造文書或登載不實事項或使登
載不實事項之規定處斷。
刑法第二百二十條
在紙上或物品上之文字、符號、圖畫、照像，依習慣或特約，足以為表示其用者，
處三年以上十年以下有期徒刑。
錄音、錄影或電磁紀錄藉機器或電腦之處理所顯示之聲音、影像或符號，足以為表
示其用意之證明者，亦同。
稱電磁紀錄，指以電子、磁性或其他無法以人之知覺直接認識之方式所製成之紀錄
，而供電腦處理之用者。


司法院資訊處製作；財團法人民間司法改革基金會備份。
